【裁判字號】    95,上易,1348
【裁判日期】    950817
【裁判案由】    竊盜等
【裁判全文】
臺灣高等法院刑事判決                95年度上易字第1348號
上  訴  人
即  被  告  庚○○
上列上訴人因竊盜等案件，不服臺灣新竹地方法院94年度易字第
553號，中華民國95年5月12日第一審判決（起訴案號：94年度偵
字第2110號、移送併案案號：臺灣板橋地方法院檢察署94年度偵
字第8712號），提起上訴，本院判決如下：
    主  文
上訴駁回。
    事  實
一、庚○○或單獨或與乙○○（經原審判處有期徒刑1年6月確定
    ）、己○○（經原審判處有期徒刑1年4月確定）、戊○○（
    經原審判處有期徒刑1年確定）共同意圖為自己不法之所有
    ，並基於概括犯意，於如附表所示之時間、地點，以如附表
    所示之方式，連續竊取臺灣電力公司所有如附表所示之財物
    得手，而為警查獲，並扣得附表所示供犯罪所用之油壓剪、
    鐵剪各1支、鋼筋17支。
二、案經新竹縣警察局新埔分局報告臺灣新竹地方法院檢察署檢
    察官偵查起訴、臺北縣政府警察局蘆洲分局報告臺灣板橋地
    方法院檢察署檢察官移送併辦，經原審法院依簡式審判程序
    審理。
    理  由
一、附表編號1、2所示犯行，業據被告庚○○於原審自白不諱（
    見原審卷第126、143、145頁），附表編號3所示犯行，亦據
    被告於警詢（見第8712號偵查卷第23頁）、偵訊（見第8712
    號偵查卷第98頁）及原審（見原審卷第145頁）自白屬實。
    雖於本院翻異前供，否認上揭犯行，辯稱：先前認罪，是因
    為怕強制工作，關於附表編號1、2部分，其並未搬運電纜線
    ，關於附表編號3部分，該電纜是廢墟地上撿的，並非竊取
    云云。
二、惟查：
（一）附表編號1、2部分：
    １上開事實，除據被告於原審時自白外，並經共犯乙○○供
      述屬實，且經被害人即臺灣電力公司人員甲○○、丁○○
      指述綦明，復有贓物認領保管單在卷（見第2110號偵查卷
      第29、30頁）、照片（見第2110號偵查卷第31、32頁）、
      扣押物品清單（見第2110號偵查卷第74、75頁）及扣案油
      壓剪、鐵剪各1支、鋼筋17支可資佐證。足徵被告此部分
      自白核與事實相符。
    ２雖被告於偵查時曾稱：附表編號2所示電纜線，並非其所
      搬，當時其在睡覺（見第2110號偵查卷第57頁），於本院
      亦辯稱：當時在車上睡覺云云。惟觀其於原審未認罪前，
      雖否認竊盜，但亦供承：「我確實有下去撿」（見原審卷
      第35頁），於本院亦供認：乙○○叫其下車去撿，其就下
      去撿（見本院卷第56頁反面），可見被告確實有下車搬運
      所竊取物品，而非在車上睡覺，是其所辯顯不足採。請求
      再就同一事實詰問共犯乙○○、己○○、戊○○，以證明
      其未搬運所竊物品云云，自無必要。
（二）附表編號3部分：
    １上揭事實，除據被告於警詢、偵訊及原審供認不諱外，並
      經被害人即臺灣電力公司人員丙○○於警詢之指證明確（
      見第8712號偵查卷第26至27頁），並有搜索扣押筆錄（見
      第8712號偵查卷第48至50頁）、扣押物品目錄表（見第87
      12號偵查卷第51頁）、贓物認領保管單（見第8712號偵查
      卷第78頁）、照片（見第8712號偵查卷第83、88、91、93
      、94頁、本院卷第59至61頁）在卷可稽。
    ２雖被告於本院辯稱：是在該處廢墟地上撿的，並非竊取云
      云。惟證人丙○○已於警詢時指稱：「（……於同日5時
      30分在臺北縣臺貿三村28號屋內查獲之PVC風雨線60mm（
      164公斤）……，是否為你公司所失竊PVC風雨線無誤？）
      是我公司臺電公司失竊PVC風雨線無誤」（見第8712號偵
      查卷第26頁），於本院亦明確證稱：該電纜線確係臺灣電
      力公司所有，上面並有TPC（即臺灣電力公司縮寫）字樣
      ，且非淘汰不要的舊料，是完好的風雨線等語（見本院卷
      第54至55頁）。而被告亦於本院自承：上開風雨線拿回去
      以後，其削皮準備變賣現金等語（見本院卷第55頁），可
      見確係完好而具價值之風雨線，所辯在廢墟地上撿的云云
      ，自非可採。又臺灣電力股份有限公司臺北西區營運處雖
      以95年4月12日D北西字第09503008791號函稱：「本處於
      94 年5月間無參與臺北縣新莊市○○路及二省道拓寬工程
      」（見原審卷第122頁），然證人丙○○稱：當時該處正
      在拆遷，那邊線路是既設的，臺灣電力公司雖然沒有參與
      該處施工，但不表示沒有失竊既設之風雨線，且該失竊之
      風雨線屬於低壓線，不會自動顯示跳電，如果沒有通報，
      也不會紀錄（見本院卷第54頁反面、第55頁），故臺灣電
      力公司雖未參與該處施工，亦尚未發現風雨線遭竊，並不
      表示在該施工處所原本既設之風雨線未失竊。是被告所辯
      上情，委無足採。
（三）綜上所述，本件事證明確，被告所辯無非事後飾詞卸責，
      其犯行堪以認定。
三、論罪部分：
（一）被告於本件行為後，刑法業經修正公布，而於95年7月1日
      生效施行。刑法第56條連續犯之規定經修正刪除，連續犯
      之規定經刪除後，數行為將予分論併罰，而數罪併罰之結
      果較論以連續犯裁判上一罪之情形為重。經比較新舊法結
      果，以行為時舊法之規定有利於被告，自應適用舊法之規
      定，亦即仍依連續犯之規定論處。又刑法第28條亦經修正
      ，以被告等基於共同犯罪聯絡及行為分擔已著手實行犯罪
      而言，適用行為時之規定亦無不利，故亦一併適用行為時
      之規定。
（二）按刑法第321條第1項第3款之攜帶兇器竊盜罪，係以行為
      人攜帶兇器竊盜為其加重條件，此所謂兇器，其種類並無
      限制，凡客觀上足對人之生命、身體、安全構成威脅，具
      有危險性之兇器均屬之，且祇須行竊時攜帶此種具有危險
      性之兇器為已足，並不以攜帶之初有行兇之意圖為必要（
      最高法院79年度台上字第5253號判例意旨參照）。扣案之
      油壓剪、鐵剪各1支、既足供割取電纜線使用，自甚為銳
      利而足為殺傷人之生命、身體之器械，為具有危險性之兇
      器，自已符合刑法第321條第1項第3款攜帶兇器竊盜之要
      件。又刑法第321條第1項第4款所謂結夥3人以上，係指有
      共同犯罪之故意，結為一夥而言。把風行為，在排除犯罪
      障礙，助成犯罪之實現，在合同意思範圍內分擔犯罪行為
      之一部，故亦係共同正犯而應計入結夥之內（最高法院72
      年度台上字第3201號、76年度台上字第6676號判決參照）
      。故附表編號1、2所為，雖己○○、戊○○係擔任把風行
      為，仍均係犯刑法第321條第1項第3款、第4款之結夥三人
      以上攜帶兇器竊盜罪。
（三）核被告所為，就附表編號1、2，係犯刑法第321條第1項第
      3款、第4款之結夥三人以上攜帶兇器竊盜罪，附表編號3
      所為，係犯刑法第321條第1項第3款攜帶兇器竊盜罪。其
      先後多次竊盜犯行，雖加重條件有是否結夥三人以上犯罪
      之差異，然時間緊接，犯罪基本構成要件相同，顯係基於
      概括犯意為之，應依連續犯之規定論以情節較重之結夥三
      人以上攜帶兇器竊盜一罪，並加重其刑。公訴人雖僅就被
      告附表編號1、2之犯行提起公訴，惟其餘部分既與起訴部
      分有連續犯之裁判上一罪關係，為起訴效力所及，自應一
      併審究。
（四）被告就附表編號1、2犯行，與乙○○、己○○、戊○○間
      ，互有犯意聯絡及行為分擔，均為共同正犯。
四、原審認被告所犯罪證明確，適用刑法第321條第1項第3款、
    第4款、第38條第1項第2款、修正前（即行為時）刑法第28
    條、第56條之規定（於據上論斷欄贅引罰金罰鍰提高標準條
    例第1條前段），並審酌被告於93年間先後因贓物、偽造文
    書及違反毒品危害防制條例案件分別經法院判處拘役40日、
    30日及有期徒刑4月（均不構成累犯），有本院被告前案紀
    錄表在卷可稽，但其年輕力壯，竟不思正途，於短時間內單
    獨或結夥行竊，所竊取之電線變賣後價值雖不高，卻足以使
    一般民眾之生活與用電安全受到嚴重之影響，被害人亦需耗
    費相當之人力、物力投入警戒、修繕，故被告所得利益雖小
    ，但所生危害甚鉅，並參酌檢察官於原審所為具體求刑（檢
    察官求處有期徒刑1年6月，原審斟酌上開情狀，酌予減輕）
    ，而量處有期徒刑1年4月。並以扣案油壓剪、鐵剪1支（乙○○所有）、鋼筋17支（據被告撿拾棄置之物，而屬被告所
    有），為被告或共犯所有，經其等供述在卷，並為供犯罪所
    用之物，併依刑法第38條第1項第2款（刑法第38條雖亦修正
    ，但該條第1項第2款並未修正。至於第3項將第1項第2款得
    沒收之物，由屬於「犯人」為限，修正為屬於「犯罪行為人
    」為限，僅屬用語之明確化，含義仍屬相同，故無因法律變
    更而比較新舊法之問題），予以宣告沒收。核其認事用法均
    無不合，量刑亦屬妥適。被告上訴，否認犯罪，為無理由，
    應予駁回。又刑法修正後，係以適用行為時法為原則，本件
    於上訴後經比較新舊法，既仍應適用行為時法，則原判決適
    用行為時法即無不當，自不構成撤銷之事由，併此說明。
據上論斷，應依刑事訴訟法第368條，判決如主文。
本案經檢察官郭弘佑到庭執行職務。
中    華    民    國    95    年    8     月    17    日
                  刑事第二庭審判長法  官  蔡國在
                                  法  官  江振義
                                  法  官  王詠寰
以上正本證明與原本無異。
不得上訴。
                                  書記官  駱麗君
中    華    民    國    95    年    8     月    17    日
附錄：本案論罪科刑法條全文
刑法第321條
犯竊盜罪而有左列情形之一者，處6月以上、5年以下有期徒刑：
一  於夜間侵入住宅或有人居住之建築物、船艦或隱匿其內而犯
    之者。
二  毀越門扇、牆垣或其他安全設備而犯之者。
三  攜帶兇器而犯之者。
四  結夥三人以上而犯之者。
五  乘火災、水災或其他災害之際而犯之者。
六  在車站或埠頭而犯之者。
前項之未遂犯罰之。
附  表：
┌──┬────┬────┬───┬───┬─────────┬────┬────┐
│編號│犯罪時間│犯罪地點│行為人│被害人│  犯  罪  行  為  │查獲經過│偵查案號│
├──┼────┼────┼───┼───┼─────────┼────┼────┤
│1   │94年4月1│桃園縣龍│乙○○│臺灣電│由乙○○駕駛庚○○│為警於94│臺灣新竹│
│    │7日1時許│潭鄉民治│庚○○│力公司│所租得之車牌號碼ZZ│年4月17 │地方法院│
│    │        │路、民有│戊○○│      │-5592號自小汽車， │日凌晨3 │檢察署94│
│    │        │路口（民│己○○│      │搭載庚○○、戊○○│時20分許│年度偵字│
│    │        │有桿19號│      │      │、己○○，於左開時│，在新竹│第2110號│
│    │        │至石門桿│      │      │、地，以乙○○持客│縣關西鎮│        │
│    │        │95號之間│      │      │觀上足供兇器使用之│上林里2 │        │
│    │        │）      │      │      │油壓剪、鐵剪（李夏│鄰產業道│        │
│    │        │        │      │      │昇所有）及鋼筋（謝│路旁查獲│        │
│    │        │        │      │      │偉強所有），剪斷臺│，並扣得│        │
│    │        │        │      │      │灣電力公司所有之電│油壓剪、│        │
│    │        │        │      │      │纜線，庚○○搬運上│鐵剪各1 │        │
│    │        │        │      │      │車，戊○○、己○○│支、鋼筋│        │
│    │        │        │      │      │把風之方式，共同竊│17支。  │        │
│    │        │        │      │      │取100平方裸銅線10 │        │        │
│    │        │        │      │      │公斤得手離去。    │        │        │
│    ├────┴────┴───┴───┴─────────┴────┴────┤
│    │證據：                                                                    │
│    │1.證人即被害人臺灣電力公司桃園營業處東區巡修古領班甲○○於警詢之陳述及偵查│
│    │  中具結之證述。                                                          │
│    │2.證人即被害人臺灣電力公司橫山服務所配電服務員丁○○於警詢及偵查中具結之證│
│    │  述。                                                                    │
│    │3.油壓剪、鐵剪各1支、鋼筋17支扣案。                                       │
│    │4.贓物認領保管單2紙、照片3張。                                            │
├──┼────┬────┬───┬───┬─────────┬────┬────┤
│2   │94年4月1│新竹縣橫│乙○○│臺灣電│由乙○○駕駛庚○○│同上    │同上    │
│    │7日2時許│山鄉沙坑│庚○○│力公司│所租得之車牌號碼ZZ│        │        │
│    │        │村太平地│戊○○│      │-5592號自小汽車， │        │        │
│    │        │幹43號附│己○○│      │搭載庚○○、戊○○│        │        │
│    │        │近      │      │      │、己○○，於左開時│        │        │
│    │        │        │      │      │、地，以乙○○持客│        │        │
│    │        │        │      │      │觀上足供兇器使用之│        │        │
│    │        │        │      │      │上揭油壓剪、鐵剪及│        │        │
│    │        │        │      │      │鋼筋，剪斷臺灣電力│        │        │
│    │        │        │      │      │公司所有之電纜線，│        │        │
│    │        │        │      │      │庚○○搬運上車，陳│        │        │
│    │        │        │      │      │裕豐及己○○把風之│        │        │
│    │        │        │      │      │方式，共同竊取22平│        │        │
│    │        │        │      │      │方裸銅線8公斤，得 │        │        │
│    │        │        │      │      │手後離去。        │        │        │
│    ├────┴────┴───┴───┴─────────┴────┴────┤
│    │證據同編號1                                                               │
├──┼────┬────┬───┬───┬─────────┬────┬────┤
│3   │94年5月1│臺北縣新│庚○○│臺灣電│由庚○○持客觀上足│為警於94│臺灣板橋│
│併案│7日16時 │莊市思源│      │力公司│供兇器使用之破壞剪│年5月18 │地方法院│
│    │許      │路及二省│      │      │（未扣案），剪斷臺│日5時30 │檢察署94│
│    │        │道馬路拓│      │      │灣電力公司之PVC風 │分許，在│年度偵字│
│    │        │寬圍起之│      │      │雨線164公斤（60ｍ │臺北縣泰│第8712號│
│    │        │工地    │      │      │ｍ）。            │山鄉台貿│        │
│    │        │        │      │      │                  │三村28號│        │
│    │        │        │      │      │                  │查獲    │        │
│    ├────┴────┴───┴───┴─────────┴────┴────┤
│    │證據：                                                                    │
│    │1.證人即被害人臺灣電力公司人員丙○○之指證。                              │
│    │2.搜索扣押筆錄1份、扣押物品目錄表1份、贓物認領保管單1紙、照片。           │
└──┴─────────────────────────────────────┘


司法院資訊處製作；財團法人民間司法改革基金會備份。
